【裁判字號】    98,訴,858
【裁判日期】    980909
【裁判案由】    清償借款
【裁判全文】
臺灣臺南地方法院民事判決               98年度訴字第858號
原      告  永豐商業銀行股份有限公司
法定代理人  戊○○
訴訟代理人  丁○○
訴訟代理人  己○○
訴訟代理人  丙○○
被      告  乙○○
上列當事人間請求清償借款事件，經台灣台北地方法院移轉管轄
，本院於民國98年8月26日言詞辯論終結，判決如下：
    主  文
被告應給付原告新臺幣肆佰壹拾柒萬玖仟壹佰玖拾元，及自民
國八十五年三月六日起至清償日止，按週年利率百分之十點七五
計算之利息。
原告其餘之訴駁回。
訴訟費用由被告負擔。
本判決原告勝訴部分於原告以新臺幣壹佰拾玖萬仟元供擔保
後，得假執行。但被告如以新台幣肆佰壹拾柒萬玖仟壹佰玖拾
元為原告預供擔保，得免為假執行。
原告其餘假執行之聲請駁回。
    事實及理由
一、本件被告未於最後言詞辯論期日到場，核無民事訴訟法第38
    6條各款所列情形，爰依原告之聲請，由其一造辯論而為判
    決。
二、本件原告主張其名稱原為「台北區中小企業銀行股份有限公
    司」（以下簡稱台北區中小企業銀行），後更名為「台北國
    際商業銀行股份有限公司」，嗣與建華商業銀行股份有限公
    司合併，並以建華商業銀行股份有限公司為存續銀行，並變
    更名稱為「永豐商業銀行股份有限公司」等情，有行政院金
    融監督管理委員會民國95年11月13日金管銀(六)字第09500476
    730號函及原告公司變更登記表各1份在卷可稽，則原「台北
    區中小企業銀行股份有限公司」於81年9月5日與被告及訴外
    人宋一正簽立之借貸契約，其效力自及於原告，原告以債權
    人身分起訴，並無不合，應予准許，合先敘明。
三、原告起訴主張：
  (一)緣訴外人宋一正（已另與原告成立訴訟上和解）邀同被告乙
    ○○擔任連帶保證人，於81年9月5日向原告借款兩筆：新台
    幣（下同）1,300,000元及6,700,000元，借據上載明借款期
    間自81年9月5日起分別至82年9月5日及83年9月5日止，並約
    定利息按年利率百分之15及百分之10.75計算，並按月攤還
    本息。如有任何一期本金或利息未如期攤還，其債務即視為
    全部到期，借款人喪失期限之利益，遲延履行給付本金或利
    息時，除仍按上開利率計息外，其逾期在六個月以內償還者
    ，按上開利率百分之10，逾期在六個月者，超過六個月部分
    按上開利率百分之二十加付違約金（下稱系爭借款），詎借
    款人宋一正僅攤還本息至82年10月5日止，其後即未依約清
    償，依約應視同債務全部到期，經原告向台灣台北地方法院
    （以下簡稱台北地院）聲請拍賣抵押物，業經該院以84年度
    執字第12152號拍定並分配受償5,356,000元，尚不足本金4,
    179,193元及自85年3月6日起至清償日止之利息、違約金。
    為此，爰依消費借貸及連帶保證之法律關係，提起本件訴訟
    等語。
  (二)對被告抗辯之陳述：
  1.金融機構對於貸款核撥作業，必須經由經辦人員核驗借款人
    與連帶保證人之身份證件正本，確認與親自到場之本人均為
    同一人，並在當場由本人簽立書面相關借貸文件。本案於借
    據上不僅有被告之親自簽名，並有本行當時經辦人員周錦秋
    於81年9月5日進行對保作業，核對確實是被告本人並親簽無
    誤，並非遭人偽造冒用。又被告曾於81年7月28日於原告營
    業部分行開立活儲帳戶並設有印鑑卡及留存身份證影本乙份
    ，其印鑑卡所留之簽名格式，即與本案借據上被告之簽名同
    一。
  2.另被告稱與主債務人宋一正不認識，但據留存於原告之戶籍
    謄本所示，兩人均曾設籍於台北市○○區○○街206號七樓
    之1同一戶內。參酌桃園縣大園鄉戶政事務所網站資料得知
    ，辦理遷入登記之申請人為：本人或戶長或利害關係人或受
    委託之人，應備證件：遷出地及遷入地戶口名簿、遷徙者國
    民身分證、印章。就一般常情來說，寄居者與被寄居者，若
    非租賃關係、直系血親，則應屬彼此熟識之朋友，否則一般
    人不可能隨意讓他人寄居，因此被告稱兩人素不相識實令人
    難以置信。
  3.被告所自稱於70幾年間遺失身分證，依上開原告留存之戶籍
    謄本及86年9月27日所申調之戶籍謄本，其記事欄內均未曾
    見有聲請補發身份證之紀錄，被告所言顯有不實。
  (三)爰聲明：被告應給付原告4,179,193元，及自85年3月6日起
    至清償日止，按週年利率分之10.75計算之利息，暨自85年3
    月6日起至清償日止，按週年利率百分之2.15計算之違約金
    。並願供擔保，請准宣告假執行。
四、被告則以：伊不認識宋一正，不曾擔任宋一正之連帶保證人
    ，且若伊有為人作保，銀行應該要有伊之財力證明，不能隨
    便找一個人作保。而系爭借款之借款當天是伊之弟弟甲○○
    協同宋一正去借款，甲○○曾經假冒伊之大哥及妹妹領薪水
    及貸款，是以本件可能是甲○○假冒伊名義為保證行為；而
    銀行從未向伊催討，10幾年後才突然要伊支付鉅額借款及違
    約金，並不合理。另伊曾於76年至81年期間遺失身分證，而
    借據上的簽名與印鑑卡上簽名雖很相似，但並非伊的簽名，
    而可能是甲○○假冒伊之簽名所為，是甲○○與銀行合作之
    騙局，且伊之戶籍狀況為76年6月23日之戶籍在士林中正路
    、78年12月19日在大同區○○街、81年5月23日在士林中正
    路、82年4月20日在瑞安街，在瑞安街雖與宋一正設於同一
    戶籍地，然該戶籍為伊之姊姊之戶籍，伊並未實際居住於此
    處，伊確實未見過宋一正等語，資為抗辯。並聲明：駁回原
    告之訴。
五、本件爭執之要點在於(一)宋一正與原告間是否確實有本件借貸
    關係存在？(二)被告與原告間是否確實成立連帶保證契約？分
    述如下：
  (一)宋一正與原告間是否有本件借貸關係存在？
    有關原告上揭主張：宋一正向原台北區中小企業銀行借款，
    因未依約清償，經原台北區中小企業銀行聲請拍賣抵押物，
    僅獲部分清償，尚餘不足4,179,193元及自85年3月6日起至
    清償日止之利息、違約金等情，業據其提出借據2份、繳款
    往來明細查詢單、宋一正開戶印鑑卡及該帳戶全部歷史資料
    查詢明細、古亭地政事務所建築改良物登記簿抄錄謄本、抵
    押權設定契約書及他項權利證明書影本、臺北地院民事執行
    處84年度民執正自第12152號拍賣抵押物強制執行事件分配
    表及領款通知影本、台北地院83年度拍字第2154號裁定各1
    份為證（見臺北地院卷14、15、18至22、34至44頁），雖借
    款人宋一正於臺北地院98年度訴字第512號案件審理中陳稱
    伊非借款人，伊僅幫人作保借款，雖有於借據上簽名，但未
    收到款項云云，惟查，由原告所舉事證觀之，本件借款原係
    宋一正提供其所有之門牌號碼為台北市○○區○○街26巷22
    號之房屋及坐落土地，於81年9月3日辦理最高限額抵押權登
    記予原台北區中小企業銀行，嗣宋一正於82年4月7日始將前
    開不動產移轉登記予訴外人黃秀貞，並經台北地院執行拍賣
    完畢，並非宋一正所稱單純僅為人作保而已。參以宋一正已
    於98年5月1日與原告達成其願給付原告系爭借款之本金、利
    息等金額之訴訟上和解，有台北地院和解筆錄1紙在卷足憑
    ，足認宋一正與原告應有本件借貸關係存在。
  (二)被告與原告間是否成立連帶保證契約？
  1.按當事人主張有利於己之事實，就其事實有舉證之責任，民
    事訴訟法第277條定有明文。又原告於起訴原因已有相當之
    證明，而被告於抗辯事實並無確實證明方法，僅以空言爭執
    者，當然認定其抗辯事實之非真正，而應為被告不利益之裁
    判，本院18年上字第1679號著有判例可資參照。
  2.被告雖否認擔任本件借款連帶保證人云云，惟查，依據原告
    所提出之借據上連帶保證人欄所簽署被告之姓名，與原告提
    出同時期被告不爭執真正之81年7月28日台北區中小企業銀
    行開戶印鑑卡上之簽名比對結果：本件借據與該印鑑卡上乙
    ○○簽名，其「王」字下部兩橫部分兩者均係為一氣喝成書
    寫完成，於右側有一勾角，「超」字左邊「走」筆劃劃之走
    勢相似，右邊之「召」字之「刀」與「口」相連，兩者筆跡
    均一氣呵成，以一次書寫方式完成，「雄」字之左、右部比
    畫相連，至左半部亦係1筆勾勒完成，由此觀之字體呈現及
    運筆特徵上均極為相似，印鑑卡及借據上甲○○之書寫方式
    及筆法亟為雷同，應係同1人所為。被告固辯稱該簽名應是
    其弟甲○○所冒簽云云，惟經本院訊問證人甲○○，伊證述
    ：伊很少與被告連絡與來往，在本次開庭之前已有1年之久
    未與被告聯繫，伊知悉被告與宋一正間有金錢往來，但對於
    詳情並不清楚，伊並未假冒被告名字去為保證行為等語（本
    院卷52頁），再觀諸證人甲○○當庭書寫「乙○○」姓名3
    次及其於報到單、證人結文、領據等文件上甲○○之姓名（
    見本院卷55、50、54、56頁)，其中含有「王超」2字，經肉
    眼比對「王」字為3橫1豎分成完成，未有一氣呵成之筆劃，
    「超」字左邊「走」字與右邊右邊「召」字相近，兩者間並
    無間隙，其中「口」為以2豎分筆完成，「雄」字為左邊「
    」字與「隹」分別完成，未有相連，以肉眼比對結果，證人
    甲○○簽名之運筆、勾勒、神韻、字形、個性等文字特徵均
    與被告之簽名顯然不同，尚難認為係甲○○偽造簽名。復查
    ，宋一正於臺北地院98年度訴字第512號案件審理中陳稱伊
    有見過被告1、2次等語（見臺北地院卷66頁背面)，及證人
    甲○○證稱，伊與被告是因伊之姐姐王麗瑜而認識宋一正，
    伊知道宋一正與被告有金錢往來關係等詞（見本院卷52頁）
    ，併以被告曾與訴外人同設戶籍於台北市○○區○○里○○
    街206號7樓之1（見本院卷30頁戶籍謄本）等情觀之，被告
    辯稱其不認識宋一正，亦未曾與他見過面云云（見本院卷22
    頁背面），即屬可疑。至被告另抗辯其身分證曾在76年至81
    年間遺失，故可能遭冒用身分資料簽立借據云云，惟查：依
    內政部96年7月23日內授中戶字第0960066006函之規定，初
    領或補 (換)領國民身分證申請書之保存年限已由原10年修
    正為5年，旨揭所需資料因年代久遠，已逾保存年限，另戶
    役政資料系統係起自84年，故亦無電腦檔存資料可稽，有98
    年8月6日臺北市大同區戶政事務所北市大戶(二)字第09830720
    200號函在卷可稽（見本院卷39、43至48頁)，再依臺南縣永
    康市戶政事務98年8月19日南縣永戶字第098003118 號函所
    檢送被告78年至81年設籍戶籍謄本各1份，均無法查知被告
    有遺失身分證申請換發之紀錄，是以現存證據尚無法證實被
    告遭冒用身分資料偽簽借據之事實，實難遽認被告所辯為真
    。因之，被告固否認借據上簽名之真正，然經本院比對被告
    不爭執之開戶印鑑卡上簽名，認與借據上之被告簽名一致，
    而被告所辯其遭甲○○偽造、沒見過宋一正及其身分證遺失
    之情，均乏證據證明，堪認被告僅空言爭執，而無法證明其
    所辯為真，原告之主張有相當之證明，應堪認其主張為真正
    ，因之，兩造間應有成立系爭借款之連帶保證契約。
  3.末者，保證債務具有從屬性，又和解有使當事人所拋棄之權
    利消滅及使當事人取得和解契約所訂明權利之效力。經查，
    本件原告已與借款人宋一正就系爭借款本金、利息部分達成
    願意給付之訴訟上和解，原告並拋棄違約金之請求，已如前
    述，則被告所應負之保證責任範圍應與主債務人宋一正相同
    ，是被告對違約金部分，自不負保證責任。
六、從而，原告依消費借貸及連帶保證之法律關係，請求被告給
    付借款4,179,193元，及如主文第1項所示之利息，為有理由
    ，應予准許。至超過上開範圍之違約金部分請求，則屬無據
    ，應予駁回。又原告陳明願供擔保，請求宣告假執行，經核
    並無不合，爰酌定相當之擔保金額，予以准許，並依職權命
    被告得供相當之擔保金額准予免為假執行。至原告敗訴部份
    ，其假執行之聲請即失所附麗，應併予駁回。
七、訴訟費用負擔之依據：民事訴訟法第79條 。
中    華    民    國    98    年     9    月     9    日
                  民事第三庭  法  官  蔡雅惠
以上正本係照原本作成。
如對本判決上訴，須於判決送達後20日內向本院提出上訴狀（應
附繕本）。
中    華    民    國    98    年     9    月     9    日
                              書記官  詹書瑋


司法院資訊處製作；財團法人民間司法改革基金會備份。
